【裁判字號】    98,上易,97
【裁判日期】    980320
【裁判案由】    詐欺
【裁判全文】
臺灣高等法院高雄分院刑事判決          98年度上易字第97號
上  訴  人
即  被  告  乙○○
                    （現另案於臺灣高雄第二監獄執行中）
上列上訴人因詐欺案件，不服臺灣高雄地方法院97年度易字第10
18號中華民國97年12月17日第一審判決（起訴案號：臺灣高雄地
方法院檢察署97年度偵字第12588 號），提起上訴，本院判決如
下：
    主  文
上訴駁回。
    事  實
一、乙○○前於民國（下同）87至90年間，與戴金波等人共組金
    光黨詐騙集團，以販賣「抗癌症特效藥」可轉售圖利為由，
    詐欺林阿春等人交付現金投資；又於93年間，與陳勝謙等人
    以相同詐欺方式，詐欺林吉雄等人交付現金投資，嗣分別經
    臺灣高雄地方法院以96年度訴字第1126號判處有期徒刑2 年
    確定，本院以96年度上訴字第711 號判處有期徒刑2 年8 月
    確定，竟仍不知悔改。其與2 名姓名不詳之成年男子共同基
    於意圖為自己不法所有之犯意聯絡，共組以乙○○為首之詐
    騙集團，由乙○○自稱「李永彬」，不詳姓名之成年男子2
    人分別自稱「船務公司林董」、「署立桃園醫院張主任」（
    下稱「林董」、「張主任」），以販賣具有治療肝病神奇療
    效之「肝病特效藥」之名義，藉機詐取財物。乙○○乃先自
    95年11月中旬起，以仲介購買土地、服飾、皮件賺取酬庸為
    由，多次以假名「李永彬」之名義邀約甲○○洽談生意，待
    取得甲○○信任後，邀約甲○○於95年12月3 日，前往桃園
    縣中壢市「元緣園茶藝館」（原名「耕讀園茶藝館」）見面
    ，乙○○並夥同「林董」前往赴約，2 人在甲○○面前一搭
    一唱，佯稱可批發皮包及服飾供其轉售圖利，並由「林董」
    當面歸還乙○○面額新臺幣（下同）2 千萬元之支票以展現
    財力，待取信甲○○後，並相約隔日洽談皮件買賣之事。95
    年12月4 日，乙○○駕車搭載甲○○與「林董」會合，佯稱
    至汐止倉庫看皮件，惟「林董」即以必須先處理藥品之事為
    由，取出類似肝臟藥的說明書及藥品與乙○○，佯稱係自國
    外帶回之「肝病特效藥」，轉售可賺取鉅額差價，請乙○○
    代為尋找買家，乙○○隨即駕車載甲○○至桃園醫院，再由
    「張主任」出面，向乙○○表示該藥全省缺貨，欲大量購買
    ，並當場交付現金10萬5 千元與乙○○，乙○○取得現金後
    ，即搭載甲○○前往位於桃園縣中壢市○○○路38號之85度
    C 咖啡店與「林董」會合，「林董」並稱該「肝病特效藥」
    仍有存貨，乙○○即邀約甲○○合資購買，並聲稱轉售可獲
    得150 萬元利潤，以此方式施用詐術，致使甲○○誤信「肝
    病特效藥」確可轉售圖利，因而陷於錯誤，同意與乙○○合
    資向「林董」購買之，乙○○乃立即搭載甲○○至新竹國際
    商銀平鎮山仔頂分行提領現金489 萬元，甲○○乃於同日中
    午12時許，在前揭85度C 咖啡店，交付現金489 萬元與乙○
    ○，乙○○詐得甲○○所交付之款項後，佯稱欲與「林董」
    前去取藥，且為避免甲○○起疑，當場交付早已遭退票而不
    獲兌現之發票人為富門建設開發股份有限公司、面額分別為
    200 萬、300 萬元之支票2 紙以為質押，要求甲○○留在店
    內等候，乙○○與「林董」隨即駕車離去，不見蹤影，甲○
    ○至此始知受騙。
二、案經甲○○訴由桃園縣警察局中壢分局報告臺灣桃園地方法
    院檢察署呈請臺灣高等法院檢察署核轉臺灣高雄地方法院檢
    察署檢察官偵查起訴。
    理  由
一、證據能力部分：
  (一)按被告以外之人於偵查中向檢察官所為之陳述，除顯有不可
    信之情況者外，得為證據，刑事訴訟法第159 條之1 第2 項
    定有明文。查證人甲○○於檢察官偵查中之證述（偵(一)卷第
    58、59頁，臺灣高雄地方法院檢察署97年度偵字第12588 號
    卷《下稱偵(二)卷》第13、14頁），均經檢察官依法告以具結
    之意義及偽證之處罰後，使其具結作證，筆錄內容亦經其核
    閱無訛簽名，被告亦未提出其上開陳述有何顯不可信之情況
    ，依上開說明，證人甲○○於偵查中之證言自具有證據能力
    。
  (二)本判決後述所引用其餘證據資料，其中傳聞證據部分，縱無
    刑事訴訟法第159 條之1 至第159 條之4 或其他規定之傳聞
    證據例外情形，亦因檢察官及被告或同意可作為證據使用，
    或未聲明異議，依刑事訴訟法第159 條之5 第1 項、第2 項
    之規定，本院審酌該證據作成之情況，認為適當，應得為證
    據。
二、訊據上訴人即被告乙○○（下稱被告）固不否認有向告訴人
    甲○○拿取現金489 萬元之事實；惟矢口否認有上開詐欺取
    財之犯行，辯稱：伊是幫伊朋友黃朝宗調借現金，向甲○○
    借500 萬，利息11萬，只拿現金489 萬元。伊先交付支票給
    甲○○，隔3 至5 天，甲○○才給他現金。本件並無詐欺之
    情事，僅是單純借貸云云。經查：
  (一)上揭犯罪事實，業據證人甲○○於偵訊時、原審審理時具結
    證稱：被告冒李永彬名義，於95年12月3 日以介紹土地為由
    將伊約到元緣園茶藝館，並夥同自稱有18艘船之「林董」，
    假稱要批發皮包及服飾給伊轉售，「林董」並當面歸還被告
    面額2 千萬元的支票，以展示自己財力。同年12月4 日，被
    告駕車載伊與「林董」會合，佯裝至汐止倉庫看皮件，惟「
    林董」即以必須先處理藥品之事為由，取出類似肝臟藥的說
    明書及藥品與被告，佯稱係自國外帶回之「肝病特效藥」，
    轉售可賺取鉅額差價，請被告代為尋找買家，被告隨即駕車
    載伊至桃園醫院，再由「張主任」出面，向被告表示該藥全
    省缺貨，欲大量購買，並當場交付現金10萬5 千元與被告，
    被告取得現金後，即搭載伊前往位於桃園縣中壢市○○○路
    38號之85度C 咖啡店與「林董」會合，「林董」並稱該「肝
    病特效藥」仍有存貨，伊誤信「肝病特效藥」確可轉售圖利
    ，即由被告搭載伊至銀行提領現金489 萬元，並回至85度C
    咖啡店全數交付與被告等語（偵(一)卷第58、59頁，偵(二)卷第
    13、14頁，原審卷第78至81頁），復有新竹國際商業銀行之
    活期儲蓄存款存摺明細、新竹國際商業銀行之定期存單存摺
    明細各1 紙（偵(一)卷第33、34頁）、上海商業儲蓄銀行三重
    分行95年12月14日函1 份（偵(一)卷第35頁）、上海商業儲蓄
    銀行三重分行之支票影本2 張（偵(一)卷第36頁）、照片8 張
    （偵(一)卷第37至40頁）在卷可稽。
  (二)被告雖以前開情詞置辯。惟查：（1） 被告固於原審審理時
    供稱：伊將所借之現金立即交付與在火車站等待之黃朝宗云
    云（原審卷第88頁），但之前於警詢時則供稱：伊向告訴人
    借來的錢489 萬元，伊用掉了，至於如何花用伊想不起來了
    云云（影印臺灣桃園地方法院檢察署96年度核退字第305 號
    卷第4 頁），前後所述已有矛盾；況告訴人交給被告之現金
    高達489 萬元，但據被告於本院審理時陳稱：黃朝宗請被告
    幫忙調現，沒有什麼代價或擔保，黃朝宗跟告訴人沒有碰面
    過云云，所供殊違常情，足見被告所辯係替黃朝宗向告訴人
    借款云云，不足採信。（2） 被告供稱係在告訴人交錢之前
    3 至5 天，交付票據供告訴人擔保云云。衡情，倘被告上開
    供述屬實，告訴人當會利用該3 至5 天之時間向銀行照會，
    則告訴人向銀行照會後，豈有明知票據早已列為拒絕往來戶
    ，仍願給付被告借款之理？是告訴人指稱被告交付支票後，
    即謊稱去拿藥，隨即趁機逃逸等情，為可採。至於被告所交
    付之上開支票，已於民國88年已列為拒絕往來戶，此有上海
    商業銀行三重分行（95）上三重字第523 號函可憑（見桃園
    地檢署96年度偵字第3851號卷第35頁），顯然被告交付該2
    紙已列為拒絕往來戶之支票給告訴人，只是以此避免告訴人
    起疑，以便於取得上開詐欺款項之後能順利擺脫告訴人並逃
    逸，被告自難執此而否認有詐欺取財之犯意。
  (三)起訴書雖載明曾漢松為本件共犯，惟證人曾漢松於原審到庭
    後，證人甲○○具結證稱：伊剛才所稱的「林董」不是在庭
    證人曾漢松，當初那個自稱「林董」之人矮矮胖胖的，戴一
    副眼鏡，伊確認那個人不是曾漢松。伊所稱的「張主任」也
    不是曾漢松，「張主任」比較矮，比較老，也有戴眼鏡等語
    （原審卷第82頁），是公訴人認曾漢松為共犯之一，尚乏依
    據，併此敘明，是本件共犯究係何人，尚屬不明，但此不影
    響被告共犯本案詐欺取財之認定。
  (四)綜上所述，被告所辯係事後卸責之詞，不足採信，本件事證
    明確，被告之犯行堪以認定。
三、核被告所為，係犯刑法第339 條第1 項之詐欺取財罪。被告
    與不詳姓名年籍自稱「林董」、「張主任」之成年男子2 人
    間，就上開犯行有犯意聯絡及行為分擔，為共同正犯。
四、原審以被告詐欺取財罪證明確，因而適用刑法第28條、第33
    9 條第1 項，刑法施行法第1 條之1 規定，並審酌被告不思
    以正當途徑謀取財富，向甲○○詐取財物，迄今尚未彌補甲
    ○○之損害，且被告前已有詐欺前科，再次以類似詐術取得
    鉅款，犯後矢口否認犯行，犯後態度不佳，毫無悔意等一切
    情狀，量處有期徒刑4 年。又以被告犯罪時間固在96年4 月
    24日以前，惟本件所宣告之刑度已逾1 年6 月，依中華民國
    96年罪犯減刑條例第3 條第1 項第15款之規定，故不得減刑
    。原審認事用法，核無不合，量刑亦屬允當。被告上訴意旨
    仍執前詞否認犯罪，而指摘原判決不當，為無理由，應予駁
    回。
據上論斷，應依刑事訴訟法第368 條，判決如主文。
本案經檢察官蔡國禎到庭執行職務。
中    華    民    國    98    年    3     月    20    日
              刑事第六庭    審判長法  官  王憲義
                                  法  官  張盛喜
                                  法  官  邱永貴
以上正本證明與原本無異。
不得上訴。
中    華    民    國    98    年    3     月    20    日
                                  書記官  鄭翠芬
附錄本判決論罪科刑法條：
附錄論罪科刑法條：
刑法第339 條第1 項
物交付者，處5 年以下有期徒刑、拘役或科或併科1 千元以下罰
意圖為自己或第三人不法之所有，以詐術使人將本人或第三人之
金。


司法院資訊處製作；財團法人民間司法改革基金會備份。
